【裁判字號】    90,交簡上,9
【裁判日期】    901031
【裁判案由】    公共危險
【裁判全文】
臺灣高雄地方法院刑事判決                            九十年度交簡上字第九號
    上  訴  人  甲○○
    即  被  告
右列上訴人因公共危險案件，不服臺灣高雄地方法院鳳山簡易庭於中華民國八十九年
十二月二十八日八十九年度鳳交簡字第八一○號第一審刑事簡易判決（起訴案號：八
十九年度偵字第二○四六五號），提起上訴，本院判決如左：
    主  文
原判決撤銷。
甲○○無罪。
    理  由
一、公訴意旨略以：被告即上訴人甲○○於民國八十九年九月八日十五時二十分許，
    於飲酒後吐氣所含之酒精成分高達每公升０．二九毫克，已不能安全駕駛動力交
    通工具，竟仍駕駛車號ＪＮ＿九九二號營業大貨車，行經高雄市左營區○○○路
    一百號新上國小前，因不勝酒力、操控失當而撞及同向由乙○○所駕駛之車號Ｙ
    ＮＱ＿八七八號輕型機車致莊女倒地受傷，（過失傷害部份未據告訴），為警當
    場查獲，因認上訴人涉犯刑法第一百八十五條之三公共危險罪嫌云云。
二、公訴人認上訴人甲○○涉犯刑法第一百八十五條之三服用酒類致不能安全動力交
    通工具而駕駛罪嫌，係以上訴人甲○○在警訊及偵查中之供述，證人乙○○於警
    訊時之陳述及高雄市政府警察局舉發違反道路交通事件通知單、現場草圖、酒精
    濃度測試單一紙為其論罪之主要依據。訊據上訴人雖於本院審理中坦承案發前稍
    有飲酒之事實，惟堅決否認因不勝酒力仍駕車以致肇事之公共危險犯行，辯稱：
    「當時我開車走在大順一路由南向北之外側快車道，當時學生放學，學校前擠滿
    人車，我依遵行方向順行慢開，是乙○○突然侵入我快車道，他開在我後面，自
    己不小心來擦撞我車之右後輪，我營業大貨車是行走在他機車前面，又如何能預
    料他會偏入我車道而事先預防？我並無因為飲酒導致影響駕車之意識而有危險駕
    駛之行為」等語。
三、按犯罪事實應依證據認定之，無證據不得推定其犯罪事實，刑事訴訟法第一百五
    十四條定有明文。次按事實之認定，應憑證據，如未能發現相當證據，或證據不
    足以證明，自不能以推測或擬制之方法，為裁判基礎。又認定犯罪事實，所憑之
    證據，雖不以直接證據為限，間接證據亦包括在內，然無論直接或間接證據，其
    為訴訟上之證明，須於通常一般之人均不致於有所懷疑，而得確信其為真實之程
    度者，始得據之為有罪之認定，倘其證明尚未達到此一程度，而有合理懷疑之存
    在時，即無從為有罪之認定，最高法院四十年台上字第八六號、七十六年台上字
    第四九八六號判例可資參照。
四、經查：
（一）被告於本件車禍發生後，經警測得其酒精濃度為每公升０˙二九毫克，此固有
      酒精濃度測試單一紙附卷可稽。惟被告當時經警命其走直線，被告係符合標準
      ，且應對正常，並無答非所問，腳步不穩，多話大笑，僅有被聞到酒味之情形
      ，此有高雄市政府警察局左營分局新莊派出所就刑法第一百八十五條之三酒精
      檢測表在卷足考，是被告供稱並未因飲酒而影響其意識力、判斷力、反應力等
      語，尚非無據。
（二）本件車禍之發生，據證人乙○○於本院審訊時供稱：「我騎機車走大順一路快
      車道與被告同向，因當時慢車道擠滿人車，被告營業大貨車走我前方，而右後
      輪與我車左把手擦撞，我因而摔倒」等語。核與被告所供之乙○○之機車前車
      頭把手處與其貨車之右後輪發生擦撞之情相符。雖經本院將此車禍案件送鑑定
      肇事責任，其鑑定及覆議意見均認為未保持兩車安全距離同為肇事原因，此固
      有高雄市政府建設局車輛行車事故鑑定委員會高市鑑字第九○○七一四一號函
      及高雄市政府建設局行車事故覆議委員會九十高市覆字第九九六號函在卷足考
      ，然徵諸卷附之道路交通事故調查表、現場圖、車損照片、證人之車損位置等
      以觀二車當時之位置、行徑方向等情，本件被告駕駛營業大貨車於大順一路外
      側快車道上正常行駛中，而證人乙○○係騎乘機車侵入他人車道，且車行於被
      告大貨車之右後方，被告雖依道路交通安全規則第九十四條第三項之規定有注
      意二車併行之間隔及隨時採取必要安全措施之義務，然被告既係車行前方，顯
      已通過被告之車旁，亦即早已經過二車併行之間隔，亦無任何證據足以證明被
      告有任何違規之事實，被告當時既已完成前行，始為證人乙○○之機車自後撞
      及，顯見係乙○○疏未注意車前狀況及二車併行距離，綜上，本件交通事故發
      生當時，唯一可避免危險發生者係證人自己，被告已近完成二車之併行並已前
      行至前方，被告殊無注意自己車輛尾端動態之可能。證人乙○○於本院訊問時
      ，對於本件事故之發生應有責任一節，亦不爭執。是本件交通事故之過失責任
      應在證人乙○○，而非被告，應無疑義。被告既無不能安全駕駛之情事，就此
  突發狀況，亦非被告所能預料並能注意及之，其基此信賴而參與交通活動，又
      有何過失可言，若是以一旦有車禍發生，遽以推定被告均一概已達不能安全駕
      駛，其立論基礎，尚有未洽。
（三）刑法第一百八十五條之三之立法目的，係透過危險犯之立法方式來保護參與交
      通活動之不特定多數人之法益，而警方執法時對於法條中「不能安全駕駛」之
      認定標準，雖然原則上是以被告飲酒後經酒精測試是否超過每公升零點五五毫
      克為準，惟此標準僅是證據要素，並非該條之構成要件要素，本件被告車禍發
      生後經警測得其酒精濃度僅為每公升零點二九毫克，然被告是否因飲酒後導致
      反應力遲緩而無法安全駕駛致發生本次之車禍，仍應在個案中具體認定，而刑
      法第一百八十五條之三之立法目的，固在保護參與交通活動之不特定多數人之
      法益，然其構成要件須一服用酒類等物，二須致不能安全駕駛為要件。縱上所
      述，被告當時雖有飲酒駕車情事，然其飲酒並無導致不能安全駕駛，顯與本件
      交通事故之發生，並無相當因果關係，上開委員會鑑定及覆議意見，雖認被告
      酒醉駕駛機車，未保持並行距離，有肇事因素，實屬失據，不足憑為不利被告
有不能安全駕駛之證明，綜上各節，依卷內證據資料尚不足以認定上訴人確有
      於飲酒後因影響意識因而駕車肇事之行為，上訴人所辯應可採信。原審疏於注
      意此而竟為有罪判決，上訴人執此指摘原判決不當，為有理由，本院復查無其
      他積極證據足資證明上訴人確有公訴人所指之犯行，揆諸首開規定及說明，應
      予撤銷改判，另為上訴人無罪之諭知。
五、據上論斷，應依刑事訴訟法第四百五十五條之一第一項、第三項、第三百六十九
    條第一項前段、第三百六十四條、第三百零一條第一項前段，判決如主文。
本案經檢察官林美慧到庭執行職務。
中      華      民      國    九  十    年      十      月    三十一    日
                               臺灣高雄地方法院交通法庭
                                 審判長法  官  宋  明  中
                                       法  官  李  淑  惠
                                       法  官  簡  志  瑩
右正本證明與原本無異。
不得上訴。
                                       書記官  盧  雅  婷
中      華      民      國    九  十    年    十  一    月      一      日


司法院資訊處製作；財團法人民間司法改革基金會備份。
